【裁判字號】    88,訴,178
【裁判日期】    890822
【裁判案由】    違反懲治盜匪條例等
【裁判全文】
臺灣宜蘭地方法院刑事判決                          八十八年度訴字第一七八號
    公  訴  人  臺灣宜蘭地方法院檢察署檢察官
    被      告  乙○○
    選任辯護人  柯士斌律師
                黃憲男律師
    被      告  戊○○
    指定辯護人  本院公設辯護人  甲○○
右列被告因違反懲治盜匪條例案件，經檢察官提起公訴 (八十八年度偵字第一八Ｏ六
號)，本院判決如左：
    主  文
乙○○共同意圖為自己不法所有，以強暴致使不能抗拒而取他人之物，累犯，處有期
徒刑捌年。
戊○○共同意圖為自己不法所有，以強暴致使不能抗拒而取他人之物，處有期徒刑柒
年。
西瓜刀貳把（其中壹把未扣案）均沒收。
    事  實
一、乙○○前因搶奪案件，經判處有期徒刑八月確定，於民國八十七年十一月十九日
    執行完畢，仍不知悛悔，竟於八十八年五月三日晚上七時三十分許，夥同戊○○
    ，基於共同為自己不法所有之犯意聯絡，分持戊○○所有之西瓜刀各一把，騎乘
    機車至宜蘭縣宜蘭市○○路二十九巷六十六弄五號庚○○住處，由戊○○持西瓜
    刀架於庚○○頸部之強暴方式，致庚○○不能抗拒，乙○○即強取庚○○所有其
    手上之金戒指一只。嗣於同日晚間七時五十分許，乙○○、戊○○再度前往庚○○住處時，為庚○○報警查獲。
二、案經宜蘭縣警察局宜蘭分局報請台灣宜蘭地方法院檢察署檢察官偵查起訴。
    理  由
一、訊之被告乙○○、戊○○坦承共同持西瓜刀於右揭時、地向庚○○索款之事實，
    惟矢口否認涉有強盜犯行，被告戊○○辯稱：伊所以與被告乙○○前往庚○○住
    處，緣因庚○○積欠伊新台幣 (下同)八千餘元之債務，遂商與乙○○前往催討
    債務，渠等並未拿出西瓜刀並之架於庚○○之頸部，庚○○所有之戒指係他自己
    拔下的云云。被告乙○○辯稱：伊並未拿出西瓜刀，係庚○○自行拔下戒指交予
    伊的云云。經查：
（一）右揭事實，經據被害人庚○○於本院訊問時證稱：「他們來時以刀押我，後來
      又押我去樓上，我房間鎖住告以房間有人所以又下樓，是被告乙○○動手拔我
      的戒指。」等語，其所證並與警訊中一致，核與證人丁○○、己○○、丙○○
      於警訊中證述被告二人持西瓜刀前往被害人庚○○住處一節相符。又被告乙○○於本院訊問時自承：「.. 我們有要押簡（指庚○○）上二樓但因他說他哥
      在樓上所以我們就作罷。」等語，是被告乙○○與戊○○辯稱渠二人並未將攜
      去之西瓜刀拿出來，並無足採。再查，被告二人攜至庚○○住處之西瓜刀二把
      ，經警扣得其中一把，至另一把西瓜刀經本院核發搜索票前往被告二人住處並
      未搜得，被告乙○○供陳係棄置於屋外草叢中，衡情倘被告二人前往庚○○家
      中並未將西瓜刀拿出，以作為犯案工具，何以需將該西瓜刀棄置於草叢中？被
      告二人所辯，亦顯未符常理。是證人丁○○、己○○、丙○○嗣於本院調查時
      俱翻異前詞供稱未看到西瓜刀，均係聽被害人庚○○所言等語，尚難採為有利
      於被告二人之證據。此外，並有贓物認領保管單一紙及扣得之西瓜刀一把可資
      佐證。
（二）被告戊○○與乙○○雖另辯稱渠二人係為前去向被害人庚○○索討債務一節，
      惟被害人庚○○於警訊、偵查及本院審理時均否認有何債務存在，經本院質之
      被告戊○○，其亦供稱並無借據，而無法提出與被害人庚○○間之債務證明以
      供本院調查。又被告戊○○於警訊初訊時亦未辯稱有何與被害人庚○○之債務
      之事，再參以倘該戒指確係為抵押被害人庚○○與被告戊○○間之債務，何以
      被告二人於得手後為警查獲前之期間內，該戒指均由被告乙○○所持有中，而
      非由被告戊○○持有？是被告二人前開所辯尚難採信。綜上事證，被告二人犯
      行堪予認定。
二、核被告二人意圖為自己不法之所有，以強暴致使他人不能抗拒而取他人之財物，
    核其所為係犯懲治盜匪條例第五條第一項第一款之強盜罪，渠等有犯意之聯絡及
    行為之分擔，應論以共同正犯。又被告乙○○前有事實欄所指論罪科刑之情形，
    有台灣高等法院檢察署刑案紀錄簡覆表附卷足憑，其於五年內再犯本件有期徒刑
    以上之罪名，為累犯，應依法加重其刑，至法定期無期徒刑部分則依法不得加重
    。爰審酌被告二人之犯罪動機、目的、手段、對被害人之生命財產危害甚鉅、犯
    後態度等一切情狀，分別量處如主文所示之刑，以示懲儆。至被告強盜所得之金
    戒指一只，業已發還被害人庚○○，有贓物認領保管單一紙附卷可稽，不另發還
    。另扣案之西瓜刀一把，及雖未經扣案，惟尚難證明業已滅失之另一西瓜刀一把
    ，係被告戊○○所有，並供犯罪所用之物，經被告二人供明在卷，均應依法併予
    宣告沒收之。至另扣案之休閒鞋一雙、手套二雙，被告戊○○供承分別為其所有
    及其父親所有，並否認係犯罪所用之物，且非違禁物，本院復查無其他積極證據
    足證上開扣案之物確為被告所有及供犯罪所用或預備供犯罪所用之物，爰均不宣
    告沒收，併予敘明。
三、公訴意旨另以：被告乙○○、戊○○持西瓜刀二把及形似手槍之物一把，於前揭
    時地，被告戊○○復持西瓜刀押住己○○，二人並命己○○坐於椅子上，而以此
    方式使己○○行無義務之事。被告二人準備離去之際，適丁○○入內，即基於同
    上之概括犯意，以毆打丁○○之強暴方式，並由被告乙○○持前開形式手槍之物
    ，向丁○○表示：「槍你怕不怕」之脅迫行為，致丁○○無法抗拒，任渠等強取
    皮包一只（內有現金二萬元）。因認被告二人尚涉有懲治盜匪條例第五條第一項
    第一款之強盜罪、刑法第三百零四條之強制罪嫌等語。按犯罪事實應依證據認定
    之，無證據不得推定其犯罪事實，刑事訴訟法第一百五十四條定有明文。訊據被
    告二人均堅詞否認有上揭犯行，被告乙○○、戊○○均辯稱：並無持任何形似手
    槍之物，當時只有庚○○與庚○○之女友在場，己○○並不在場，故並無強命其
    坐於椅子上之事，且伊未拿取丁○○皮包內之二萬元等語。公訴人認被告二人涉
    有前開犯行，無非係認有被害人己○○、丁○○與現場目擊之證人丙○○於警訊
    、偵查中指訴綦詳，且互核相符為其論據。經查：
（一）對公訴人所指強押被害人己○○一節，己○○於本院訊問時證稱：當天伊在一
      樓睡覺，之前發生何事伊並不知，待伊醒來時被告二人已經離開，未見被告乙○○持類似槍之物，亦無被告二人強押伊坐於椅子上之事實等語，其並未指訴
      有公訴人所指被害情形。且質之證人庚○○證稱：被告二人並無對己○○為任
      何行為，當時己○○在睡覺等語，與其於偵查中所證稱被告戊○○衝過去拿刀
      押著己○○等語，顯有矛盾，是前開證詞均尚難採為不利於被告二人之認定。
（二）至公訴人所指強盜丁○○二萬元一節，被害人丁○○於本院訊問時先證稱：庚○○戒指被搶，伊本來要還庚○○之二萬元也被被告搶等語。惟嗣後又改稱伊
      是有帶二萬元前去庚○○住處，但不知係何人取走，伊所以於警訊時指訴係被
      告二人所為，乃係因被被告二人打很氣憤故懷疑係被告二人所為，現在回想應
      該不是被告拿的等語，是被害人丁○○前後不一之指訴顯有瑕疵。又證人己○○於本院證稱：伊所以於警訊中指訴被告二人對丁○○為強盜之行為，乃係因
      庚○○說跟被告有仇，西瓜刀與槍都是庚○○說的，伊亦未見被告搶丁○○之
      二萬元等語。證人丙○○證稱：伊係第二次因庚○○打電話予伊稱被告二人搶
      他戒指及二萬元後，始前往庚○○家中，伊無在場親見前開強盜之事實，伊於
      警訊中所言不實，均係庚○○騙伊的等語，足認被告二人所辯並無強取丁○○
      之財物等語堪予採信，是此部分尚難證明被告二人確涉有盜匪及強制罪，此外
      復查無其他積極證據足認被告二人有公訴人所指之此部分犯行，是被告二人此
      部分之犯行應屬不能證明，惟公訴人認與前揭論罪科刑之罪分別有想像競合犯
      與連續犯之裁判上一罪之關係，爰不另為無罪之諭知。
據上論斷，應依刑事訴訟法第二百九十九條第一項前段、懲治盜匪條例第五條第一項
第一款、第八條，刑法第二十八條、第四十七條、第三十八條第一項第二款，判決如
主文。
本案經檢察官林吉泉到庭執行職務
中    華    民    國    八十九      年    八      月      二十二        日
                                  臺灣宜蘭地方法院刑事第二庭
                                審判長    法  官  黃  永  勝
                                          法  官  林  俊  廷
                                          法  官  郭  淑  珍
右正本與原本無異。
如不服本判決，應於判決送達後十日內，向本院提出上訴狀。（應附繕本）
                                          書記官  陳  淑  宜
中    華    民    國    八十九      年    八      月      二十九        日
附錄法條：
懲治盜匪條例第五條第一項第一款
有左列行為之一者，處無期徒刑或七年以上有期徒刑：
一、意圖為自己或第三人不法所有，以強暴、脅迫、藥劑、催眠術或他法，致使不能
    抗拒，而取他人之物或使其交付者。


司法院資訊處製作；財團法人民間司法改革基金會備份。
